【裁判字號】    98,財管,97
【裁判日期】    990226
【裁判案由】    指定遺產管理人
【裁判全文】
臺灣桃園地方法院民事裁定              98年度財管字第97號
聲  請  人  香港商香港上海匯豐銀行股份有限公司
法定代理人  甲○○
代  理  人  乙○○
被 繼承 人  丁○○亡）生前.
遺產管理人  劉育志律師
上列聲請人請求指定遺產管理人事件，本院裁定如下：
    主  文
選任劉育志律師為被繼承人丁○○（男，民國○○年○ 月○○日生，
身分證統一編號：Ｚ000000000號，生前最後住所：桃園縣桃園市
○○○街15號5 樓）之遺產管理人。
准對被繼承人之大陸地區以外之繼承人為承認繼承之公示催告。
聲請人應於收受本裁定之日起二十日內，將本裁定登載於公報、
新聞紙或其他相類之傳播工具。
如有被繼承人丁○○之大陸地區以外之繼承人，應自本公示催告
最後登載公報、新聞紙或其他相類之傳播工具之日起壹年零伍日
前向本院陳報承認繼承，如不於公示期限內陳報承認繼承時，被
繼承人之遺產於大陸地區之繼承人依法繼承、清償債權並交付遺
贈物後，如有賸餘者，即歸屬國庫。
聲請程序費用由被繼承人丁○○之遺產負擔。
    理  由
一、按繼承開始時，繼承人有無不明，而無親屬會議，或親屬會
    議未於民法第1177條所定1 個月內選定遺產管理人時，利害
    關係人得聲請法院選任遺產管理人，同法第1178條第2 項前
    段亦有明文規定。
二、本件聲請意旨略以：聲請人於民國97年3 月29日概括承受中
    華商業銀行股份有限公司之資產、負債及營業。而被繼承人
    丁○○生前擔任債務人傳懋服飾企業有限公司之連帶保證人
    ，向聲請人借款新臺幣2 百萬元，嗣因上開債務人未完全履
    約，聲請人乃對被繼承人名下財產聲請執行假扣押，現聲請
    人已撤回假扣押之執行，惟因被繼承人丁○○於98年9 月6
    日死亡，而其各順位繼承人均已拋棄繼承，使聲請人無法通
    知行使權利取回擔保金，故聲請人具有法律上之利害關係，
    為此依法聲請選任被繼承人丁○○之遺產管理人。
三、經查，聲請人之前開主張，業據提出行政院金融監督管理委
    員會函、借款契約借據影本、本院95年度執全字第3039號執
    行命令、本院98年度繼字第1316號函、戶籍謄本等為證（均
    為影本），經核屬實；又被繼承人死亡迄今已逾民法第1177
    條所定一個月期間，仍無親屬會議選任之遺產管理人向本院
    陳明或向聲請人為處理債務之表示，堪認被繼承人所遺財產
    現確處於無人繼承、無人管理之狀態，則本件即有為被繼承
    人所遺財產選任遺產管理人之必要。
四、按遺產管理人之設，旨在管理保存及清算遺產，以免遺產散
    失，是以遺產管理人具有相當之公益色彩；又選任遺產管理
    人，除慮及管理遺產之公平性外，須考慮其適切性，須優先
    選任與遺債債權人無利害共同關係而得忠誠處理者為宜。本
    件聲請人雖建議指定關係人丙○○（被繼承人之妻）為遺產
    管理人，惟丙○○並未來狀表示同意擔任本件遺產管理人，
    而因被繼承人之全體繼承人均已拋棄繼承，足見其遺債可能
    大於遺產，故選任國有財產局擔任遺產管理人亦屬不適宜，
    慮及
    本件選任之遺產管理人日後勢須清理被繼承人所遺之債權債
    務關係，其事務自屬較為複雜，應由具備專業法律知識之執
    業律師為遺產管理人，較為適當。本院已函請桃園律師公會
    推薦有意願擔任本件遺產管理人之人選，經該律師公會函覆
    推薦劉育志律師擔任本件遺產管理人，此有該律師公會99年
    2 月2 日桃律公字第681 號函在卷可參。本院審酌劉育志律
    師具有專業知識能力，當可秉持其專業倫理擔當此具公益性
    質之遺產管理人任務，因此選任劉育志律師為本件被繼承人
    所遺遺產之遺產管理人，應屬適當。是爰依首揭規定選任劉
    育志律師為遺產管理人並為公示催告。
五、聲請費用負擔之依據：非訟事件法第157 條。
中    華    民    國    99    年    2     月    26    日
                              家事法庭法  官  林曉芳
上列正本證明與原本無異
如對本裁定抗告須於裁定送達後10日內向本院提出抗告狀，並繳
納抗告裁判費新台幣1,000 元。
中    華    民    國    99    年    2     月    26    日
                                      書記官  邱仕瀧
◎附記：
  民事訴訟法第542 條：
  〈第1項〉 公示催告之公告，應黏貼於法院之公告處，並登載
            於公報、新聞紙或其他相類之傳播工具。
  〈第2項〉 前項登載公報、新聞紙或其他相類之傳播工具之日
            期或期間，由法院定之。
  〈第3項〉 聲請人未依前項規定登報者，視為撤回公示催告之
            聲請。

司法院資訊處製作；財團法人民間司法改革基金會備份。
